臺灣士林地方法院民事判決　　　　　　　99年度訴字第1347號
原　　　告　周恒青
訴訟代理人　李宗輝律師
複代理人　　呂偉誠律師
被　　　告　神盟熱導科技股份有限公司
法定代理人　盧幸玫
　　　　　　陳士文
上列當事人間確認委任關係不存在事件，本院於民國言詞辯論終
結，判決如下：
    主      文
確認原告與被告間董事及董事長之委任關係不存在。
訴訟費用新臺幣壹萬柒仟佰拾伍元由被告負擔。
    事實及理由
壹、程序部分
一、按確認之訴非原告有即受確認判決之法律上利益者，不得提
    起。所謂即受確認判決之法律上利益，係指法律關係之存否
    不明確，原告主觀上認其在法律上之地位有不安之狀態存在
    ，且此種不安之狀態，能以確認判決將之除去者而言（最高
    法院52年臺上字第1237號）。本件原告主張兩造間董事及董
    事長委任關係不存在，然迄至原告提起本件訴訟時，依原告
    所提最新公司變更登記事項表（本院卷第39~41 頁），原告
    仍列名被告之董事，可認兩造間就董事委任關係存否仍不明
    確，原告是否為被告董事之地位存有不安狀態，並得於兩造
    間之確認委任關係存否訴訟除去該不安之狀態，原告以形式
    上對委任關係存在有爭執之被告提起本訴，應認尚有確認利
    益，先予敘明。
二、次按股份有限公司應由董事長對外代表公司，惟公司與董事
    間訴訟，除法律另有規定外，則由監察人或股東會所選任之
    人代表公司為訴訟，公司法第208 條第3 項、第213 條分別
    定有明文。又股份有限公司已解散行清算程序，公司董事雖
    不得以董事身分執行職務，而應由清算人執行清算事務，但
    公司之清算，除非公司法或章程另有規定或股東會另選清算
    人，原則上應以董事為清算人（公司法第322 條第1 項規定
    參照），且清算人於執行清算事務範圍內，除另有規定外，
    其權利義務與董事同（同法第324 條參照）。是股份有限公
    司之董事於公司解散後原則上即為清算人，且清算事務內之
    權利義務均與任職董事時相同，則上揭公司法第208 條規定
    於清算後仍為清算人的董事，在與公司間之訴訟，應仍有適
    用之必要。復因清算中，公司股東會與監察人依然存續，對
    董事之訴訟依法仍應由監察人或股東會所選任之人代表公司
    為之，始為適法。本件被告公司為股份有限公司，於97年5
    月13日經經濟部廢止，而目前被告公司登記之監察人為陳士
    文與盧幸玫，有前開登記事項表在卷可稽。因公司經中央主
    管機關廢止登記者，應準用公司法解散後清算之規定（同法
    第26-1規定參照），是依上揭規定意旨，原告與被告間之訴
    訟，因原告原為董事，自應依法由監察人或股東會所選任之
    人代表公司為訴訟。惟查被告股東會並未另行選任代表人，
    ，故原告以監察人登記之陳士文、盧幸玫為法定代理人提起
    訴訟，應符法制，亦併此敘明。
三、復按法定代理權之存在，為訴訟成立要件，法院應依職權詳
    予調查（98年度台上字第2214號同其意旨可資參照）。本件
    被告法定代理人陳士文於審理中主張其並無法定代理權，陳
    稱：其於被告公司成立當時固曾任監察人一職，但自90年6
    月8 日起至93年6 月7 日止，被告公司再無選任其為監察人
    等語，並提出辭職書（本院卷第44頁）、通知信函（本院卷
    第45頁）為證。惟查：陳士文未續被選任的事實，並無可資
    佐據之事實，尚難認定屬實；而上開辭職書正本依所載係寄
    至經濟部中部辦公室，原難作為已向被告表示辭職之意思表
    示；另通知信函通知原告轉知被告其他股東其並非公司股東
    乙節，仍在強調未被選任為監察人之事實，惟該部分事實既
    未經實體法院確認，自難認定即為真實。此外，無其他證據
    足資證明陳士文並非公司之股東兼監察人，則依被告公司現
    在登記，仍應以陳士文為被告公司之監察人，原告以陳士文
    為有權代理被告公司進行本件訴訟之人而對之起訴，尚無違
    誤。
貳、實體部分
一、原告起訴主張：原告原任被告公司之董事及董事長，於93年
    7 月5 日被告尚未經主管機關廢止登記前，即已向被告公司
    辭去董事職務，並請被告召開股東會補選董事及召開董事會
    選任董事長，惟被告遲未予辦理，兩造間是否存有委任關係
    即有不明，致原告私法上之地位有受侵害之危險。為此，訴
    請確認兩造間董事、董事長委任關係不存在等語，聲明：
    確認兩造間董事、董事長之委任關係不存在。
二、被告則以被告公司是原告的，原告不可能辭職等語資為抗辯
    ，並聲明：駁回原告之訴。
三、按公司與董事間之關係，除本法另有規定外，依民法關於委
    任之規定；又當事人之任何一方，得隨時終止委任契約；再
    董事長之選任，為董事會由三分之二以上董事之出席，及出
    席董事過半數之同意，互選一人為董事長，公司法第192 條
    第4 項、民法第549 條第1 項、公司法第208 條第1 項分別
    定有明文。本件原告主張其業已向被告辭任董事職務，為其
    提出辭職書1 紙（本院卷第11頁）、申請書1 紙（本院卷第
    12頁）、經濟部函2 件（本院卷第14、15頁）為證，核與新
    北市政府函覆本院之文件內容一致，有該府100 年1 月11日
    北府經登字第1005000338號函在卷可稽（本院卷第58~63 頁
    ）。堪認原告辭任之意思表示應已到達被告，依上開規定，
    自生終止彼此委任關係之效力，而原告既已無董事之身分，
    自無被選任董事長之資格，故其董事長之身分亦隨同終止。
    原告以本件訴訟訴請確認兩造間董事、董事長委任關係不存
    在，於法洵屬有據。至被告公司之所有僅與股東之身分關係
    有關，尚與董事之委任關係有無無涉，是被告所辯被告係原
    告所有即不得辭任董事云云，顯不足採。
四、從而，原告提起本訴確認兩造間之董事、董事長委任關係不
    存在，為有理由，應予准許。本院並依職權確認本件訴訟費
    用為新臺幣17,335元，並由被告負擔。
五、據上論結，原告之訴為有理由，依民事訴訟法第78條、第87
    條第1 項，判決如主文。
中    華    民    國   100    年    4     月    27    日
                  民事第一庭法  官  古振暉
以上正本係照原本作成。
如對本判決上訴須於判決送達後 20 日內向本院提出上訴狀。如
委任律師提起上訴者，應一併繳納上訴審裁判費。
中    華    民    國   100    年    4     月    27    日
                            書記官  林郁菁